【裁判字號】    94,上易,1953
【裁判日期】    950301
【裁判案由】    家暴傷害
【裁判全文】
臺灣高等法院刑事判決                94年度上易字第1953號
上  訴  人  臺灣士林地方法院檢察署檢察官
被      告  甲○○
上列上訴人因被告家暴傷害案件，不服臺灣士林地方法院94年度
簡上字第37號，中華民國94年9月20日第一審判決（起訴案號：
臺灣士林地方法院檢察署93年度偵字第9065號），提起上訴，本
院判決如下：
    主  文
上訴駁回。
    理  由
一、公訴意旨略以：被告甲○○與乙○○係夫妻關係（業經判決
    離婚），為家庭暴力防治法第3條第1款之家庭成員關係，甲
    ○○於民國（下同）93年2月22日下午8時許，在臺北市○○
    區○○路661巷39弄5號4樓住處因細故與乙○○發生口角衝
    突，詎基於傷害犯意，持無線電話機毆打乙○○，致乙○○
    受有左前臂皮下瘀血、右手腕皮下瘀血、右手大拇指皮下瘀
    血等傷害，案經被害人乙○○訴請偵辦，因認被告涉犯刑法
    第277條第1項之普通傷害罪嫌。
二、按犯罪事實應依證據認定之，無證據不得認定犯罪事實，又
    不能證明被告犯罪者，應諭知無罪之判決，刑事訴訟法第
    154條第2項、第301條第1項分別定有明文。又按認定不利於
    被告之事實，須依積極證據，苟積極證據不足為不利於被告
    事實之認定時，即應為有利於被告之認定，更不必有何有利
    之證據；又認定犯罪事實所憑之證據，無論直接或間接證據
    ，其為訴訟上之證明，須於通常一般之人不致有所懷疑，而
    得確信其為真實之程度者，始得據為有罪之認定，倘其證明
    尚未達到此一程度，而有合理之懷疑存在時，致無從形成有
    罪之確信，因而無罪之判決，尚不得任意指為違法（參照最
    高法院30年度上字第816號、76年度台上字第4986號判例）
    。又告訴人之告訴，係以使被告受刑事訴追為目的，是其陳
    述是否與事實相符，仍應調查其他證據以資審認（參照最高
    法院52年台上字第1300號判例）。
三、公訴人認被告涉犯普通傷害犯行，無非係以：告訴人乙○○
    於偵查中之指述、證人即被告之子賴冠伯於偵查中到庭所為
    之證述，以及台北市立陽明醫院（現更名為台北市立聯合醫
    院陽明院區）診斷書等，為其主要論據。訊據被告甲○○堅
    決否認有何傷害乙○○之犯行，辯稱：伊並未於前揭時、地
    以無線電話機毆傷告訴人，告訴人之傷如何來伊不清楚，伊
    於2月22日已離開家，告訴人於2月25日才去驗傷，他的傷有
    問題等語。
四、經查：
  (一)本件告訴人之傷情，係以93年2月25日台北市立陽明醫院所
    出具載有：「原因：主訴被毆」、「診斷：左前臂皮下瘀血
    約3×3公分，右手腕皮下瘀血約11公分及7×5公分，右手大
    拇指皮下瘀血約7×4公分」等傷，然該診斷證明書固得證明
    告訴人於93年2月25日就診當時，確有診斷證明書所載上開
    傷勢之事實，惟該傷勢如何形成及原因如何，則非依診斷證
    明書或病歷資料所能論斷，是不得僅依該診斷證明書或病歷
    資料確定告訴人身上有傷，即遽以認定告訴人該傷勢係遭被
    告毆打所致。再依上開診斷證明書所示出具日期，或原審向
    該院調得之告訴人急診病歷資料所示告訴人就診日期，均顯
    示告訴人前往就診驗得上開傷勢之時間係93年2月25日下午3
    時20分至30分許之間，其時間已距案發之93年2月22日晚間8
    時許將近3日，告訴人所驗得傷勢又屬輕微，則該診斷證明
    書與告訴人所指被告傷害犯行之間，是否具有關聯性，確堪
    有疑問。告訴人乙○○雖證稱：93年2月22日受傷後，因為
    當時認為是夫妻吵架，所以伊沒有馬上去驗傷，93年2月25
    日之所以決定急診，是因為分局通知伊去做筆錄，伊才知道
    伊太太要告伊傷害罪，所以伊應該是做了筆錄，後來檢視身
    體，發現有瘀傷，所以才去急診云云（見原審卷第75頁），
    惟告訴人第一次因甲○○告訴其涉犯傷害案件接受警詢之時
    間，係93年3月5日（見93年度偵字第5250號卷第20-23頁）
    ，告訴人上開所證顯有不符，告訴人嗣又補稱：「（問：可
    是警詢筆錄是93年3月5日早上去做？）是派出所通知我要做
    筆錄，後來沒有做，事後來分局給我通知，我才正式去做」
    （見原審卷第75頁），惟其所證前後既有不一，仍不足以證
    明告訴人之「診斷證明書」暨告訴人所指被告傷害犯行間之
    證據關聯性。
  (三)再據證人即告訴人之長子賴冠伯於偵查中證稱：．．．在客
    廳，爸出手打媽媽的頭及臉，能打的地方爸他都打了，之後
    ，房間裡媽媽的手機響了，媽媽進去房間，我也跟她進去，
    爸爸也跟進來，又打媽媽，想要搶她的手機，之後二人算是
    扭在一起，手機不小心就掉在地上壞了，之後媽媽在房間打
    電話，爸爸就把電話打掉，爸爸出來客廳打電話，媽媽也追
    出來把電話打掉，之後媽媽就出門去驗傷等語（見93年偵字
    第5250號卷第40頁），並未證稱被告有持電話機打告訴人，
    是證人賴冠伯上開所陳，尚不能採為認定被告犯罪之證據。
  (四)又觀之告訴人於第一次警詢（93年3月5日）陳稱：「93年2
    月22日下午約20時30分許，在住處（台北市○○區○○路
    661巷39弄5號4樓），我與甲○○因修車問題在客廳發生爭
    吵，我就打電話給我岳母唐雲霙抱怨，我太太在一旁吼叫同
    時動手掛斷電話，之後她就進入房間用另一支電話打給我爸
    爸賴清鐘，我隨即進入房間也掛斷她電話，她就拿起電話機
    要摔在地上，我就跟她說：『你敢摔試試看』，她說：『我
    就是要摔』說完便將電話摔在地上，我就動手打她一巴掌，
    她也還手打我，後來她跑到客廳打另一支電話，我把電話掛
    斷，她又將那支電話摔在地上，我又打她一巴掌，她也還手
    打我，她回到房間打她的手機，等我跟到房間發現她已經將
    手機摔在地上了。」云云（見93年偵字第5250號卷第21頁
    -22頁），亦未指稱被告如何持電話機毆打渠成傷等情，以
    告訴人既於93年2月25日即已就此輕微之傷勢，前往台北市
    立陽明醫院急診、驗傷取得甲種診斷證明書之情，應已預有
    為93年2月22日晚間與被告所生肢體衝突興訟之心理準備，
    而其於93年3月5日於警詢中所為指述既在此種客觀情境下所
    為，更無刻意為被告甲○○避責之理，然其於警詢不僅隻字
    未提及嗣後告訴人所指之被告甲○○於上揭時、地，先後以
    臥房內之灰色無線電話機、客廳內之黑色無線電話機揮舞、
    毆擊致伊受有傷害等情，甚且還指陳被告甲○○係先將手中
    之無線電話機摔在地上後才還手等語，顯與其嗣後指訴暨所
    證情節並不一致，告訴人之指述即非無瑕疵。
  (五)另參以告訴人與被告甲○○間固曾有至親之夫妻關係，然斯
    時感情已有不睦，又因93年2月22日此次傷害案件相互對於
    彼此提出傷害告訴，聲請民事通常保護令、訴請離婚，涉訟
    經年，有原審法院93年度家護字第209號民事通常保護令、
    93年度婚字第299號民事判決、93年度易字第737號刑事判決
    及本院94年度上易字第463號刑事判決在卷可稽，復據原審
    調取上開刑事案卷核閱無訛，堪認告訴人與被告二人間積怨
    已深，難期告訴人對於本案上開被告是否毆打告訴人之待證
    事實為公正客觀之陳述，自不得單憑告訴人之片面證述，即
    推論被告有告訴人所指述之傷害犯行。
  (六)綜上所述，告訴人乙○○所為陳述內容有上開瑕疵，且公訴
    人所據之證據，尚不能證明被告有傷害之犯行。此外，查無
    其他積極證據足可證明被告有傷害告訴人乙○○之情節，自
    屬不能證明被告犯罪。
五、原審審理結果，認不能證明被告犯罪，撤銷原簡易處刑判決
    ，改諭知被告無罪之判決，經核並無違誤。公訴人循告訴人
    請求之上訴意旨略以：(1)告訴人於遭毆傷當時未立即就醫驗
    傷，為人之常情，原判決以時間之差距認定診斷證明書與傷
    害間不具關連性實有違誤。(2)原審既認定被告確與告訴人間
    因爭執而發生肢體接觸，然未說明告訴人於案發後迄就診驗
    傷前受有被告以外之人傷害，亦未說明被告有何正當防衛之
    行為，則依經驗法則判斷，於案發時被告確有對告訴人施以
    肢體動作。況告訴人為止息爭訟，迨至告訴期限屆滿前，始
    行提出告訴。(3)依證人賴冠伯於偵查中之證詞，足以證明被
    告確有持具相當重量之無線電話機揮打告訴人，造成告訴人
    上開之傷害云云。然查：檢察官所執為被告犯罪之證據，如
    何不能採為認定被告有傷害之證據，原審關於證據之取捨已
    詳為敘明，經核其推論尚無矛盾及違背論理法則之處，並無
    不合。至告訴人認原判決未說明被告有何正當防衛行為云云
    一節，然原審僅認定被告與告訴人間有肢體接觸，並非謂被
    告有正當防衛之行為，告訴人所指，顯有誤會。公訴人上訴
    意旨，仍執原有證據資為證明被告犯罪之證據，並未再提出
    新事證，足以證明被告有起訴之傷害犯行，自不能認被告有
    傷害告訴人之犯行。是本件上訴為無理由，應予駁回。
據上論斷，應依刑事訴訟法第368條，判決如主文。
本案經檢察官田炳麟到庭執行職務。
中    華    民    國    95    年    3     月    1     日
                  刑事第10庭    審判長法  官  劉景星
                                      法  官  陳博志
                                      法  官  李春地
以上正本證明與原本無異。
不得上訴。
                                      書記官  吳鎮鑫
中    華    民    國    95    年    3     月    2     日


司法院資訊處製作；財團法人民間司法改革基金會備份。
